【裁判字號】    95,台上,6231
【裁判日期】    951115
【裁判案由】    違反毒品危害防制條例
【裁判全文】
最高法院刑事判決            九十五年度台上字第六二三一號
上  訴  人  甲○○
                    （
上列上訴人因違反毒品危害防制條例案件，不服台灣高等法院台
中分院中華民國九十五年七月十九日第二審判決（九十五年度上
訴字第五九二號，起訴案號：台灣台中地方法院檢察署九十三年
度偵字第二一一八四號），提起上訴，本院判決如下：
    主  文
原判決撤銷，發回台灣高等法院台中分院。
    理  由
本件原判決撤銷第一審不當之科刑判決，改判仍論處上訴人甲○
○共同連續販賣第一級毒品（累犯，量處有期徒刑十二年）罪刑
，固非無見。
惟查：(一)、民國九十二年一月十四日修正通過，同年二月六日公
布，同年九月一日施行之刑事訴訟法第一百五十九條第一項規定
：「被告以外之人於審判外之言詞或書面陳述，除法律有規定者
外，不得作為證據」，故以被告以外之人於審判外之陳述作為證
據時，必須符合法律所規定之例外情形，始具有證據能力。原審
係於九十五年七月六日上午十一時十五分審理，有該審判筆錄在
卷可稽（見原審卷第一一五頁），自應適用上開規定，始為適法
。但原判決於理由內引據證人王惠菁、洪愛琳於警詢及偵查中之
陳述，資為論處上訴人本件犯行之依據（見原判決第四頁倒數第
四行至第五頁第二十二行、第七頁第九行、第十行、第九頁第二
行、第三行、第十頁第五行、第六行、第十四頁第二十二行至第
二十四行、第十七頁第十二行、第十三行），卻未說明該等證人
於審判外之陳述，究竟如何符合例外規定而得作為證據之理由，
遽以其等於警詢及偵查中陳述之傳聞證據，作為論處上訴人罪刑
之基礎，於法自有未合。(二)、審判期日之訴訟程序，專以審判筆
錄為證，又證物應提示被告，使其辨認，如係文書而被告不解其
意義者，應告以要旨，卷宗內之筆錄及其他文書可為證據者，亦
應向被告宣讀或告以要旨，刑事訴訟法第四十七條、第一百六十
四條、第一百六十五條第一項分別定有明文。上開規定，依同法
第三百六十四條規定為第二審審判程序所準用，以符事實審直接
審理之原則，必已踐行上開法定調查程序之證據，始得採為判決
之基礎。從而採為判決論據之證據，是否已踐行調查程序，自以
審判筆錄之記載為憑。原判決引用卷附證人王惠菁之前科紀錄、
台灣台中地方法院檢察署九十三年度執字第九四九四號王惠菁違
反毒品危害防制條例案件執行卷宗所附之檢察官執行指揮書，採
為判決基礎之部分證據（見原判決第九頁第二十三行至第二十五
行），惟原審於九十五年七月六日上午十一時十五分審理時，並
未將之提示、宣讀或告以要旨，踐行法定調查程序，予上訴人得
為適當辯解之機會，有前開審判程序筆錄在卷可按（見原審卷第
一一五頁至第一二二頁），其所踐行之訴訟程序，亦難認為適法
。(三)、毒品危害防制條例第十八條第一項前段規定，得諭知沒收
並銷燬之者，以查獲之毒品及專供製造或施用毒品之器具為限，
並不及於毒品之外包裝。而毒品外包裝既係用於包裹毒品，防其
裸露、潮濕，便於攜帶，如係供販賣毒品所用之物，則應依毒品
危害防制條例第十九條第一項之規定宣告沒收之，方屬適法。原
判決認定上訴人與陳昌助（另案經判刑確定）購買第一級毒品海
洛因，除供自行施用外，復共同基於販賣海洛因營利之概括犯意
聯絡，自九十三年一月十日起至同年月三十日止，以每一小包新
台幣一千元之價格，出售海洛因予王惠菁施用，嗣於同年月三十
日晚上九時三十分許，為警在台中市○區○○街二十四巷二十號
之一其等之居所查獲，並扣得上訴人持有之海洛因十二小包（驗
餘淨重合計三．六七公克，空包裝合計重二．六七公克）等物等
情。倘若無訛，該查扣之海洛因十二小包似屬上訴人所有，且既
秤量出有空包裝之重量，該等海洛因於查扣當時似用包裝袋包裹
著，則上開查扣之海洛因究係全部供作上訴人販賣之用？抑其中
有部分係供上訴人自行施用？該包裝袋是否僅係外包裝用於包裹
海洛因便於攜帶販賣，並未沾黏毒品？抑已與海洛因沾黏無法分
離，而應視為毒品之一部分？即仍值研酌。實情為何？為明真相
，且此攸關沒收法則之適用，原審未進一步查明，對該包裝袋既
未依毒品危害防制條例第十九條第一項諭知沒收，復未於判決理
由為必要之敘述，於法並難謂合。上訴意旨指摘原判決違法，非
無理由，認應發回更審，期臻翔適。原判決理由說明不另為無罪
諭知部分，基於審判不可分原則，併予發回。
據上論結，應依刑事訴訟法第三百九十七條、第四百零一條，判
決如主文。
中    華    民    國  九十五  年   十一   月   十五   日
                      最高法院刑事第十一庭
                          審判長法官  謝  俊  雄
                                法官  陳  世  雄
                                法官  魏  新  和
                                法官  吳  信  銘
                                法官  徐  文  亮
      本件正本證明與原本無異
                                      書  記  官
中    華    民    國  九十五  年   十一   月  二十二  日
                                                      Ｅ


司法院資訊處製作；財團法人民間司法改革基金會備份。
